【裁判字號】    97,簡上,673
【裁判日期】    980311
【裁判案由】    詐欺
【裁判全文】
臺灣板橋地方法院刑事判決             97年度簡上字第673號
上  訴  人
即  被  告  乙○○
                      之6
選任辯護人  郭蕙蘭律師
上列上訴人即被告因詐欺案件，不服本院97年度簡字第4244號中
華民國97年5 月19日所為第一審簡易判決（聲請簡易判決處刑案
號：臺灣板橋地方法院檢察署97年度偵字第8115號），提起上訴
，本院管轄第二審之合議庭判決如下︰
    主  文
上訴駁回。
    事實及理由
一、本案經本院審理結果，認第一審判決以被告乙○○前因湮滅
    證據案件，經臺灣臺北地方法院以94年度簡字第1636號判處
    有期徒刑五月確定，於民國94年11月25日執行完畢，明知於
    犯罪集團專門收集人頭帳戶用以犯罪之社會現象層出不窮之
    際，若將自己之金融帳戶存摺及金融卡出售、出租或提供他
    人使用，可能因此供不法詐騙份子用以詐使他人將款項匯入
    後，再加以提領之用，並能預見可能因而幫助他人從事詐欺
    取財犯罪，竟不違背其本意，仍基於幫助他人詐欺取財之不
    確定故意，於96年10月上旬某日，在臺北縣板橋市遠東百貨
    公司前，將其向中國信託商業銀行股份有限公司（下稱中國
    信託銀行）永和分行申請開設之帳號000000000000號帳戶之
    存摺、金融卡、密碼，以不詳代價提供予不詳成年人士使用
    。嗣某不詳詐欺集團成員取得被告乙○○前開中國信託銀行
    帳戶之存摺、金融卡、密碼後，即基於意圖為自己不法所有
    之犯意，於96年10月9 日晚間9 時許，致電甲○○，向甲○
    ○佯稱其先前在電視購物時，付款發生錯誤，需至自動櫃員
    機依指示操作云云，致甲○○陷於錯誤，於同日晚間11時至
    翌日（96年10月10日）凌晨0 時35分間，前往嘉義市○○○
    路中國信託銀行自動櫃員機依指示操作，而陸續分七次匯款
    各新臺幣（下同）2 萬元、3 萬元、3 萬元、3 萬元、3 萬
    元、3 萬元、1 萬元（共計18萬元）至被告乙○○前開中國
    信託銀行帳戶內，嗣因甲○○發覺有異，報警處理始查知上
    情，而認被告乙○○所為係犯刑法第30條第1 項、第339 條
    第1 項之幫助詐欺取財罪，累犯，量處有期徒刑四月，並諭
    知易科罰金之折算標準如易科罰金以新臺幣一千元折算一日
    ，其認事用法均無違誤，量刑亦屬適當，應予維持，並引用
    第一審判決書所記載之證據及理由（如附件）。
二、上訴人即被告乙○○上訴意旨略以：伊在發生此案前剛失業
    ，龐大財務壓力下，看報紙有優渥薪資的徵人廣告後與對方
    約在板橋遠東百貨公司見面，一時不察將存摺及金融卡交予
    對方，因對方表示如交出可立即安排工作，對方告知一個小
    時有5 千元，高薪吸引下，伊當時只想到反正戶頭裡又沒錢
    ，萬萬沒想到對方拿走後一直推托明日又後天再安排工作等
    等，伊覺得有異才去電中國信託銀行掛失金融卡，後因沒錢
    付房租拜託母親匯款5 千元至伊的匯豐銀行帳戶，因無法領
    取，才知伊的銀行帳戶都成了警示帳戶，伊隨即到附近的莒
    光派出所報案，順便詢問派出所的警員，才知被詐騙集團騙
    了云云。經查：(一)按刑法上之故意，可分為直接故意與不確
    定故意（間接故意），所謂「不確定故意」，係指行為人對
    於構成犯罪之事實，預見其發生而其發生並不違背其本意者
    ，刑法第13條第2 項定有明文。查金融帳戶之申請甚為簡易
    方便，亦無信用問題，如有使用帳戶之需要，自可自行開戶
    ，如非供作犯罪出入之帳戶或其他不法目的，應無隱匿自己
    名義帳戶而使用他人金融帳戶之必要，且邇來利用各種名目
    詐欺取財之犯罪類型層出不窮，該等犯罪，多數均係利用人
    頭帳戶作為出入帳戶，並經媒體廣為披載，被告係成年且智
    力成熟之人，對此應知之甚詳，竟仍將其中國信託銀行永和
    分行帳戶之存摺、金融卡、密碼提供給不詳年籍姓名之人使
    用，足見被告有容認不詳姓名年籍之人利用其帳戶犯詐欺取
    財罪之不確定故意。(二)況且，被告謂：伊是看報紙應徵工作
    ，他們跟伊說這個行業比較特別，要確認伊的帳戶有沒有問
    題，沒有問題的話，伊才能夠去上班云云，而將其銀行帳戶
    之存摺、金融卡、密碼交付給未曾謀面、不知是何公司的不
    詳姓名年籍之人使用。則依一般社會常情，被告交付帳戶金
    融卡等資料的對象來路不明又行事違常，乃顯而易見，被告
    亦應知該不明陌生人之行事極為可疑，可以預見該不明陌生
    人所謂應徵工作者竟要提供帳戶去確認帳戶有無問題云云，
    乃是出於杜撰虛構。(三)事實上，被告亦承稱「我那時候覺得
    很奇怪為什麼要帳戶」（見本院98年2 月11日審判筆錄第7
    頁），但由其供稱「但是我想我的帳戶沒有錢，我的認知是
    詐騙集團都是透過提款機轉帳詐騙，當時我沒有工作，對方
    請我提供帳戶才可以工作，我想說帳戶裡面也沒有錢，就算
    對方是詐騙集團，也騙不到我的錢」等語（見本院98年2 月
    11日審判筆錄第9 、10頁），足以見被告已可預見對方為詐
    騙集團，已預見其所交付的帳戶金融卡等資料將可能會被詐
    騙集團利用作為轉帳工具，然被告基於「我想說帳戶裡面也
    沒有錢，就算對方是詐騙集團，也騙不到我的錢」的心理，
    而將其帳戶金融卡等資料交付供不詳年籍姓名之人使用，其
    已預見、而仍交付之舉，正足彰其對於帳戶會被詐騙集團利
    用來幫助詐欺取財犯罪，已有容認發生，而發生並不違背其
    本意之不確定故意。至於被告嗣雖於96年10月12日打電話去
    中國信託銀行掛失其上開帳戶的存摺、金融卡，然其幫助詐
    欺取財之不確定故意以及犯行，均已完成，其嗣後基於不明
    動機而掛失之舉，並不影響其主觀犯意及犯行之認定。是本
    件上訴人即被告乙○○所辯要不足採，其指原審判決不當云
    云，為無理由，應予駁回。
據上論斷，應依刑事訴訟法第455 條之1 第1 項、第3 項、第36
8 條、第373 條，判決如主文。
本案經檢察官江耀民到庭執行職務。
中    華    民    國    98    年    3     月    11    日
                    刑事第七庭  審判長法  官  戴嘉清
                                      法  官  林晏鵬
                                      法  官  陳信旗
以上正本證明與原本無異。
不得上訴。
                                      書記官  廖貞音
中    華    民    國    98    年    3     月    11    日
附錄本案論罪科刑法條全文：
刑法第339 條
意圖為自己或第三人不法之所有，以詐術使人將本人或第三人之
物交付者，處五年以下有期徒刑、拘役或科或併科一千元以下罰
金。
以前項方法得財產上不法之利益或使第三人得之者，亦同。
前二項之未遂犯罰之。


司法院資訊處製作；財團法人民間司法改革基金會備份。
